臺灣高等法院高雄分院民事判決            99年度上字第77號
上  訴  人    竇俊豐
              王文杰
上 列 二人
共同訴訟代    紀錦隆律師
              孫大昕律師
被 上 訴人    王素燕  住屏東縣恆春鎮○○路112 巷79弄19號
兼訴訟代理人  夏慶利  住同上
上列當事人間請求侵權行為損害賠償事件，上訴人對於民國99年
2 月2 日臺灣屏東地方法院98年度訴字第252 號第一審判決提起
上訴，本院於民國100 年7 月20日言詞辯論終結，判決如下：
    主  文
原判決關於命上訴人連帶給付被上訴人夏慶利超過新台幣壹佰零
捌萬玖仟參佰參拾捌元本息部分，及該部分假執行之宣告，暨訴
訟費用之裁判（確定部分除外）均廢棄。
上開廢棄部分，被上訴人夏慶利在第一審之訴及其假執行之聲請
均駁回。
其餘上訴駁回。
第一（確定部分除外）、二審訴訟費用由上訴人連帶負擔百分之
七十五，餘由被上訴人夏慶利負擔百分之二十三，餘由被上訴人
王素燕負擔。
    事 實 及 理 由
一、被上訴人起訴主張：上訴人共同意圖為自己不法之所有，並
    基於傷害之犯意聯絡，於民國97年1 月13日晚上8 時許，侵
    入屏東縣恆春鎮○○路112 巷79弄19號被上訴人王素燕家中
    ，由上訴人王文杰取出銀色手槍指著夏慶利，再由上訴人竇
    俊豐持長形彎刀揮砍夏慶利之手腕及手臂，致夏慶利受有左
    手腕開放性傷口7.5 公分併多條肌腱斷裂、橈神經分支斷裂
    、橈骨尖端骨折、腕關節破裂及左肩開放性傷口12公分之傷
    害，並搶走夏慶利所佩帶價值新台幣（下同）60,000元之重
    2 兩多之黃金項鍊1 條（下稱系爭黃金項鍊）。上訴人另基
    於傷害之犯意聯絡，由竇俊豐持長形彎刀朝被上訴人王素燕
    之左大腿揮砍1 刀，致王素燕受有左大腿切割傷（縫合8 針
    ）之傷害。夏慶利因上訴人之不法侵害而受有下列之損害：
    醫療費用23,180元、系爭黃金項鍊60,000元、減少勞動能力
    53.83%之收入損失1,016,820 元（夏慶利係53年6 月27日出
    生，請求21年之減少勞動能力之收入損失）、精神慰撫金40
    0,000 元，合計1,500,000 元（23,180元+ 60,000元+1,016
    ,820元+ 400,000 元=1,500,000元），又王素燕因本件傷害
    在精神上受有相當之痛苦，得請求賠償精神慰撫金300,000
    元，爰依共同侵權行為之法律關係提起本件訴訟，請求上訴
    人連帶賠償等情。並聲明求為判決：(一)上訴人應連帶給付被
    上訴人夏慶利1,500,000 元，被上訴人王素燕300,000 元，
    及均自原審第一次言詞辯論期日翌日即98年6 月27日起至清
    償日止，按週年利率5%計算之利息。(二)被上訴人願供擔保，
    請准宣告假執行。
二、上訴人則以：被上訴人夏慶利受傷後，曾受僱於訴外人「阿
    峰」、李秋文，足見尚能工作，最多僅減少勞動能力20% 。
    又被上訴人請求賠償之精神慰撫金金額均屬過高等語置辯。
    均答辯聲明求為判決：(一)被上訴人之訴及假執行之聲請均駁
    回。(二)如受不利之判決，上訴人願供擔保請准宣告免為假執
    行。
三、原審判決上訴人應連帶給付被上訴人夏慶利1,500,000 元、
    被上訴人王素燕150,000 元，及均自98年6 月27日起至清償
    日止，按週年利率5%計算之利息，並駁回王素燕其餘之請求
    。上訴人就敗訴部分不服，提起上訴，上訴聲明求為判決：
    (一)原判決不利於上訴人部分廢棄。(二)上開廢棄部分，被上訴
    人在第一審之訴駁回。(三)如受不利判決，願供擔保請准宣告
    免為假執行。被上訴人則答辯聲明求為判決：駁回上訴。（
    被上訴人王素燕就其餘敗訴部分未上訴而告確定）。
四、兩造不爭執事項如下：
  (一)上訴人共同意圖為自己不法之所有，並基於傷害之犯意聯絡
    ，於97年1 月13日晚上8 時許，侵入屏東縣恆春鎮○○里○
    ○路112 巷79弄19號王素燕家中，由王文杰取出銀色手槍指
    著夏慶利，再由竇俊豐持長形彎刀揮砍夏慶利（於53年6 月
    27日生）之手腕及手臂，致夏慶利受有左手腕開放性傷口7.
    5 公分併多條肌腱斷裂、橈神經分支斷裂、橈骨尖端骨折、
    腕關節破裂及左肩開放性傷口12公分之傷害，並搶走夏慶利
    所佩帶價值60,000元之系爭黃金項鍊，夏慶利因上開傷害而
    支出醫療費用23,180元。
  (二)上訴人基於傷害之犯意聯絡，由竇俊豐持長形彎刀朝王素燕
    之左大腿揮砍1 刀，致被上訴人王素燕受有左大腿切割傷（
    縫合8 針）之傷害。
  (三)就夏慶利請求減少勞動能力之收入損失部分，同意按每月17
    ,280元計算損害金額。
五、兩造爭執事項如下: (一)被上訴人夏慶利因本件傷害減少勞動
    能力之比率為何？其得請求上訴人連帶賠償減少勞動能力之
    收入損失之金額為何？(二)被上訴人得請求上訴人連帶賠償之
    精神慰撫金金額各為何？茲就此爭執事項分述如下:
（一）被上訴人夏慶利因本件傷害減少勞動能力之比率為何？其
      得請求上訴人連帶賠償減少勞動能力之收入損失之金額為
      何？
    1.查，被上訴人夏慶利因遭上訴人之不法侵害，致受有左手
      腕開放性傷口7.5 公分併多條肌腱斷裂、橈神經分支斷裂
      、橈骨尖端骨折、腕關節破裂及左肩開放性傷口12公分之
      傷害，經治療後仍無法痊癒，為輕度肢障，並領有身心障
      礙手冊，復經原審及本院囑託長庚醫療財團法人高雄長庚
      紀念醫院（下稱高雄長庚醫院）、暨本院囑託高雄醫學大
      學附設中和紀念醫院（下稱高醫）鑑定結果均謂：夏慶利
      之左手腕無法背伸，屈腕10度、左大拇指掌指關節活動30
      度，指關節活動10度、左第2 指掌指關節活動5 度，近指
      關節活動0 度，遠指關節活動0 度、左第3 指掌關節活動
      5 度，近指關節活動0 度，遠指關節活動0 度、左大拇指
      與手指無法對合及推物件、上肢肢體障礙輕度，係屬「勞
      工保險殘廢給付標準表」第108 項「一手拇指或食指及其
      他任何手指，共有三指以上喪失機能者。」之情形，屬殘
      廢等級第9 級等情，有身心障礙手冊、高雄長庚醫院鑑定
      報告及高醫鑑定報告（見原審卷第72、83頁及本院卷第61
      頁、119 至120 頁）在卷可稽，足見夏慶利因上訴人之不
      法傷害行為所受之上開傷害，迄今仍無法痊癒，為輕度肢
      障，且其左手拇指掌指關節、第2 指掌指關節、第3 指掌
      指關節及近指關節關節活動範圍均受影響，且左大拇指與
      手指無法對合及推物件，故夏慶利之左手有3 指即姆指、
      食指及中指均已喪失機能，無法正常活動，當會減少勞動
      能力，應堪認定。
    2.次查，高雄長庚醫院鑑定結果雖認夏慶利減少勞動能力比
      率為53.83%，惟其係依據曾隆興先生所製作之「各殘廢等
      級喪失或減少勞動能力比率表」而認第9 級殘廢喪失勞動
      能力程度為53.83%（見本院卷第61至65頁），然「各殘廢
      等級喪失或減少勞動能力比率表」並「非」勞工保險條例
      所規定，故「各殘廢等級喪失或減少勞動能力比率表」所
      載之「喪失勞動能力程度」比率應屬無據，故尚難因夏慶
      利之殘廢等級為第9 級，即依上開毫無根據之「各殘廢等
      級喪失或減少勞動能力比率表」認定其減少勞動能力比率
      為53.83%。又高醫鑑定報告雖亦認定夏慶利減少勞動能力
      比率為53.83%，但未說明理由，是上開高雄長庚醫院及高
      醫之鑑定報告尚不足以採為本件認定夏慶利減少勞動能力
      之依據，從而夏慶利主張其受有本件傷害，減少勞動能力
      比率為53.83%云云，不足採信。
    3.又上訴人主張夏慶利受傷後，尚能以受傷之左手持電鑽工
      作，及為訴外人「阿峰」、李秋文工作，足見其尚能從事
      其他工作，僅減少勞動能力20% 等情。查，夏慶利於98
      年12月7 日以受傷之左手持電鑽工作之事實，為夏慶利所
      不爭執（見本院卷第96頁），並有照片在卷可證（見本院
      卷第97至100 頁）。另夏慶利於受傷後即98年9 月以後，
      曾受僱於「阿峰」為尤美雪之新建廠房從事鎖螺絲工作，
      及受僱於李秋文從事搬鐵條、撿鐵條及清理垃圾工作等情
      ，業經證人尤美雪及李秋文證述屬實，且為夏慶利所不爭
      執，是夏慶利受傷後尚能以受傷之左手單手持重量非輕之
      電鑽工作，及從事鎖螺絲、搬鐵條、撿鐵條及清理垃圾等
      工作，難認其有減少勞動能力53.83%，此外，夏慶利未能
      舉證證明其減少勞動能力53.83%，故其主張因本件傷害而
      減少勞動能力53.83%，不足採信。綜上，夏慶利既未能舉
      證證明其減少勞動能力53.83%，則其減少勞動能力應即如
      上訴人不爭執之20% 。
    4.另查，被上訴人夏慶利係53年6 月27日生，於發生本件事
      故（97年1 月13日）時係43歲6 個月又17日，算至65歲強
      制退休時係118 年6 月27日，尚有21年5 個月又13日，故
      夏慶利請求21年之減少勞動能力收入損失，應屬有據。又
      兩造同意減少勞動能力損失按每月17,280元計算損害金額
      ，依霍夫曼式扣除中間利息後，夏慶利得一次請求賠償減
      少勞動能力之損害金額為606,158 元（計算式：17,280元
      ×12×20% ×14.616070 ＝606,158 元，元以下四捨五入
      ），逾此部分之請求，應予駁回。
（二）被上訴人得請求上訴人連帶賠償之精神慰撫金金額各為何
      ？
    1.查，被上訴人夏慶利因上訴人之不法傷害而受有左手腕開
      放性傷口7.5 公分併多條肌腱斷裂、橈神經分支斷裂、橈
      骨尖端骨折、腕關節破裂及左肩開放性傷口12公分之傷害
      ，被上訴人王素燕受有左大腿切割傷（縫合8 針）之傷害
      ，被上訴人之傷勢非屬輕微，精神上當受有極大痛苦，本
      院斟酌上訴人無故持長形彎刀揮砍被上訴人，致被上訴人
      受有上開傷害，夏慶利係國中畢業、原從事綁鐵工作，每
      月收入約32,000元，名下有汽車1 部、土地2 筆；王素燕
      係國小畢業、在飯店擔任清潔工作、月薪約25,000元、名
      下有汽車1 部、無不動產；竇俊豐係高職畢業、原受僱從
      事齒模製造工作、月薪在22,000元至23,000元之間、名下
      有房屋1 棟及土地3 筆；王文杰係高中肄業、原從事鐵工
      工作、月薪2 萬多元、名下無任何財產，此有稅務電子閘
      門財產所得調件明細表在卷可參等一切情狀，本院認原審
      判命上訴人應連帶賠償夏慶利精神慰撫金40萬元、王素燕
      精神慰撫金15萬元，及其法定遲延利息，尚屬合理。
    2.次查，上訴人搶走夏慶利所有之系爭黃金項鍊價值60,000
      元及夏慶利因本件傷害而支出醫療費用23,180元等情，為
      兩造所不爭執，故上訴人自應連帶賠償夏慶利所受之上開
      損害。
    3.綜上，上訴人應連帶賠償夏慶利1,089,338 元（23,180元
      +60,000 元+606,158元+400,000元＝1,089,338 元）、王
      素燕150,000 元，及均自原審第一次言詞辯論期日翌日即
      98 年6月27日起至清償日止，按週年利率5%計算之利息。
六、綜上所述，被上訴人本於共同侵權行為損害賠償請求權請求
    上訴人連帶賠償夏慶利1,089,338 元、王素燕150,000 元，
    及均自原審第一次言詞辯論期日翌日即98年6 月27日起至清
    償日止，按週年利率5%計算之利息，為有理由，應予准許。
    逾此所為請求，為無理由，應予駁回。原審就超過上開應准
    許部分，為上訴人敗訴之判決，並為假執行之宣告，自有未
    洽。上訴意旨就此部分指摘原判決不當，求予廢棄改判，為
    有理由。至於上開應准許部分，原審判命上訴人連帶給付，
    並為假執行之宣告，核無違誤，上訴意旨就此部分，仍執前
    詞，指摘原審此部分之判決不當，求予廢棄，為無理由，應
    駁回等其上訴。
七、據上論結，本件上訴為一部有理由，一部無理由，依民事訴
    訟法第450 條、第449 條第1 項、第79條、第85條第1 項後
    段、第2 項，判決如主文。
中    華    民    國  100     年    7     月    27    日
                            民事第三庭
                                審判長法官  張國彬
                                法      官  甯  馨
                                法      官  鄭月霞
以上正本證明與原本無異。
本件不得上訴。
中    華    民    國  100     年    7     月    27    日
                                 書  記  官 郭蘭蕙